最高法院刑事判決　　　　　　九十六年度台上字第五九五一號
上　訴　人　甲○○
　　　　　　　　　　（
選任辯護人　余鐘柳律師
上列上訴人因殺人未遂案件，不服台灣高等法院中華民國九十六
年八月十日第二審更審判決（九十六年度上更(一)字第二０八號，
起訴案號：台灣士林地方法院檢察署九十四年度偵字第一０四０
六號），提起上訴，本院判決如下：
    主  文
上訴駁回。
    理  由
按刑事訴訟法第三百七十七條規定，上訴於第三審法院，非以判
決違背法令為理由，不得為之。是提起第三審上訴，應以原判決
違背法令為理由，係屬法定要件。如果上訴理由狀並未依據卷內
訴訟資料，具體指摘原判決不適用何種法則或如何適用不當，或
所指摘原判決違法情事，顯與法律規定得為第三審上訴理由之違
法情形，不相適合時，均應認其上訴為違背法律上之程式，予以
駁回。本件上訴人甲○○上訴意旨略稱：(一)、上訴人是否有殺人
之不確定故意，原判決係以被害人乙○○於警詢中所供：「因要
找大燈的開關」之供述，而認定系爭之車前大燈及車內燈均未關
，且未熄火，因而認定上訴人對汽車射擊，有殺人未遂之故意。
然乙○○從未經過交互詰問，按乙○○為林盈福貼身小弟，原審
自可拘提或傳訊林盈福到庭協助調查乙○○詳細住居所而依法傳
訊，乃原審並未盡職權調查之能事，率以乙○○未經交互詰問之
供述，作為上訴人有殺人未遂故意之證據，顯有應於審判期日調
查證據而未予調查之違法。(二)、由第一位到達現場採證之台北市
警察局大同分局承辦員警徐正平於原審法院上訴審及原審均證稱
車燈的大小燈均係關著，且車已熄火停放妥當等證詞可知，上訴
人係因看到車內無人且已熄火停妥才對車開槍，僅欲在教訓、毀
損林盈福之轎車，絕無不確定之殺人故意，然而原判決採信乙○
○未經交互詰問屬審判外供述之筆錄，即認車燈未關，顯有違背
經驗法則。(三)、原判決認定上訴人開一槍後，再持「阿雄」之槍
枝繼續開五、六槍，但依警局函所附鑑定圖所示，所有彈殼散落
地面而係形成三大堆，若原審認定無誤，則上訴人射出一發子彈
後卡彈，若再持「阿雄」之槍枝射擊，自應站在「阿雄」旁邊射
擊，則射擊位置應有四個（即原本上訴人、曾炳森及阿雄三人所
站位置外，上訴人向阿雄取槍後所站立之新位置，共有四個位置
），子彈應散落成四堆，始符經驗法則。原審判決認定射擊位置
有四個，但鑑定報告彈殼散落位置卻僅有三堆，足見原判決之認
定與事實不符。(四)、被害人並未發生死亡之事實，原判決即謂上
訴人有致人於死之預見，又未說明其所預見之結果係不違背其本
意，抑係確信其不發生，遽以殺人未遂論擬，殊屬違法。(五)、上
訴人並無犯罪前科，案發後主動帶員警尋找埋藏之槍枝，對自己
涉案部分坦承不諱，已深表悔意，矢口否認犯罪之共犯曾炳森，
僅被判處有期徒刑七年，原判決竟判處上訴人有期徒刑七年六月
，輕重失衡，實難令人信服。(六)、原審法院上訴審判處上訴人有
期徒刑七年，案經發回更審後，原判決竟判處上訴人有期徒刑七
年六月，較上訴審之量刑為重，又未說明為何量較重之刑之理由
，復未審酌上訴人坦承犯行之情狀，有判決理由不備之違法等語
。
惟查證據之取捨、證據證明力之判斷以及事實有無之認定，屬事
實審法院之職權，苟其取捨判斷與認定，並不違背論理法則及經
驗法則，即不容任意指為違法，而執為適法之第三審上訴理由。
本件原審認定上訴人有原判決所載與共犯曾炳森及綽號「阿雄」
之成年男子，共同持手槍槍擊被害人乙○○（原欲槍殺林盈福，
誤認乙○○為林盈福，而槍擊之），致乙○○受傷，經送醫急救
，悻免於死之殺人未遂犯行，係以上開事實，除槍擊情形外，業
據證人周偉傑、周明來、周致維、林盈福、宋北河、乙○○分別
於警詢及偵查中證述屬實，並經上訴人於警詢、偵查及第一審訊
問時供述無訛，且有共犯曾炳森發現林盈福行跡後，發簡訊通知
上訴人之行動電話通聯紀錄、被害人受傷診斷證明書、警方繪製
之現場圖、現場勘察報告、蒐證相片等資料在卷可稽。上訴人與
共犯係持三支手槍開槍，已據上訴人供明在卷，核與內政部警政
署刑事警察局依現場拾獲之二十一顆彈殼鑑定結果認係由三支不
同手槍擊發之情節相符。依上訴人於警詢、偵查及第一審羈押訊
問時之供詞、警方所繪現場測繪圖、車號八六八０－ＤＵ小客車
上之彈孔及現場彈殼、上訴人所繪三人射擊位置圖等證據資料，
上訴人及共犯三人係持三支手槍共擊發二十一發子彈，三人開槍
之位置離車輛僅約三百六十八點五公分至一千六百五十四點二公
分，係朝駕駛座左側及正前方射擊。乙○○及目擊證人陳世旻於
偵查中均結證槍擊時，汽車之車前大燈及車內燈均開啟未熄火，
乙○○在車內找大燈之開關等語。上訴人及共犯開槍時既知車內
有人，竟朝駕駛座連開二十一槍，其等知車內空間狹小，置身車
內者遭此情形顯難走避，依此加害手段、兇器種類，被害人遇難
經過等情節，上訴人顯有殺人犯意。上訴人固無朝車窗玻璃射擊
之情形，然射擊當時被害人係在車內彎腰尋找車前大燈開關，一
聽槍響，係採彎腰低姿勢自副駕駛座逃離，則上訴人自無朝上方
之車窗玻璃射擊之必要，上訴人顯針對採彎腰低姿勢之被害人射
擊，迨被害人逃出車外，上訴人發現並非林盈福後，始未再射擊
，故上訴人否認有殺人犯意，所辯均係避重就輕之詞，為不足採
等證據資料，予以綜合判斷，認上訴人犯行，足堪認定。並以核
上訴人所為，係犯刑法第二百七十一條第二項、第一項之殺人未
遂罪、槍砲彈藥刀械管制條例第八條第四項、第十二條第四項之
罪，依想像競合犯、修正前刑法第五十五條牽連犯規定，從一重
之殺人未遂罪處斷，於法定刑內量處其刑。已詳其所憑證據及
認定之理由。並指駁、說明上訴人否認有殺人犯意，所辯為不可
採信；警員徐正平至現場時，系爭汽車之車前大燈及車內燈均已
關掉，可能係先到現場之救護人員熄掉車燈，不足證明案發時車
前大燈及車內燈均已關掉等理由。所為論斷，均有卷存證據資料
可資覆按。上訴意旨雖指摘原判決違法云云，惟上訴人槍擊被害
人時，小客車車前大燈及車內燈均開著等情，已據被害人及目擊
證人陳世旻於偵查中結證屬實，此偵查中之陳述，並無顯不可信
之情況，依刑事訴訟法第一百五十九條之一第二項規定，有證據
能力，原判決已有說明，則原判決依此認槍擊當時，車前大燈及
車內燈均未熄，並無不合。至於被害人經傳喚雖未到庭，由上訴
人詰問之，惟捨棄其供述，依證人陳世旻之證言，亦可為同一事
實之認定，故尚難執此指摘原審未訊問被害人為違法。上訴人取
「阿雄」之槍枝射擊時，所站位置可能與「阿雄」相近，亦可能
由「阿雄」拿槍至上訴人之原站立位置，供上訴人使用，尚難謂
現場射擊位置必有四個，自難以現場彈殼散落位置僅有三堆，執
以指摘原判決認定之開槍情形與事實不符。原判決係認定上訴人
及共犯係基於殺人之確定故意而槍擊被害人，並非認係基於殺人
之不確定故意為之，自不須說明如被害人死亡係不違背其本意之
不確定故意之理由，上訴意旨謂原判決就此未說明為違法云云，
尚有誤會。原審法院上訴審判決既經本院撤銷，又非原審之下級
審判決，則原判決量刑時自不受上訴審判決刑度之拘束，其量處
較上訴審判決為重之刑，無說明其理由之必要，上訴意旨謂應說
明其理由云云，並非適法之上訴理由。至於其他上訴意旨，均係
就原審已調查及認事採證職權之合法行使，以及原判決已論列說
明之事項，依憑己見，任意指摘為違法，殊與法律規定得為第三
審上訴理由之違法情形不相適合，衡以前開說明，其上訴為違背
法律上之程式，應予駁回。
據上論結，應依刑事訴訟法第三百九十五條前段，判決如主文。
中　　華　　民　　國　九十六　年　 十一 　月　　八　　日
                      最高法院刑事第八庭
                          審判長法官  陳　正　庸
                                法官  賴　忠　星
                                法官  林　開　任
                                法官  宋　　　祺
                                法官  吳　昆　仁
      本件正本證明與原本無異
                                      書  記  官
中　　華　　民　　國　九十六　年　 十一 　月　 十三 　日
                                                      Ｋ
